臺灣橋頭地方法院民事裁定
111年度消債職聲免字第6號
聲請人即債　王富明即王風雨
務人　　　　　　　　000000000000000000000000000000000000
00000000000000000000000000000000000000000000000000
上列聲請人即債務人因消費者債務清理事件聲請免責，本院裁定
如下：
    主  文
聲請人即債務人王富明即王風雨應予免責。
    理  由
一、按法院為終止或終結清算程序之裁定確定後，除別有規定外
    ，應以裁定免除債務人之債務；法院裁定開始清算程序後，
    債務人有薪資、執行業務所得或其他固定收入，扣除自己及
    依法應受其扶養者所必要生活費用之數額後仍有餘額，而普
    通債權人之分配總額低於債務人聲請清算前2年間，可處分
    所得扣除自己及依法應受其扶養者所必要生活費用之數額者
    ，法院應為不免責之裁定。但債務人證明經普通債權人全體
    同意者，不在此限；債務人有下列各款情形之一者，法院應
    為不免責之裁定。但債務人證明經普通債權人全體同意者，
    不在此限：一、於七年內曾依破產法或本條例規定受免責。
    二、故意隱匿、毀損應屬清算財團之財產，或為其他不利於
    債權人之處分，致債權人受有損害。三、捏造債務或承認不
    真實之債務。四、聲請清算前二年內，因消費奢侈商品或服
    務、賭博或其他投機行為，所負債務之總額逾聲請清算時無
    擔保及無優先權債務之半數，而生開始清算之原因。五、於
    清算聲請前一年內，已有清算之原因，而隱瞞其事實，使他
    人與之為交易致生損害。六、明知已有清算原因之事實，非
    基於本人之義務，而以特別利於債權人中之一人或數人為目
    的，提供擔保或消滅債務。七、隱匿、毀棄、偽造或變造帳
    簿或其他會計文件之全部或一部，致其財產之狀況不真確。
    八、故意於財產及收入狀況說明書為不實之記載，或有其他
    故意違反本條例所定義務之行為，致債權人受有損害，或重
    大延滯程序，消費者債務清理條例(下稱消債條例)第132條
    、第133條、第134條分別定有明文。
二、本件聲請人前向金融機構辦理信用貸款、信用卡契約等，致
    積欠無擔保債務共計新臺幣（下同）6,717,719元（見本院
    民國110年4月28日橋院嬌110年度司執消債清蘭字第2號債權
    表），因無法清償債務，於109年7月30日向本院聲請清算，
    本院以109年度消債清字第111號裁定聲請人自110年1月11日
    16時起開始清算程序，復經本院司法事務官就聲請人財產進
    行清算結果，普通債權人未獲分配，再經本院司法事務官以
    110年度司執消債清字第2號裁定清算程序終止確定等情，此
    經本院依職權調閱上開案件卷宗查明無訛，應堪信屬實。
三、經查： 
(一)聲請人自陳現為工地雜工，每月收入約為20,000元，而其自
    97年8月間起即未投保勞工保險，107年至109年間均無申報
    所得，名下僅有無殘值車輛，且未領有社會補助等情，有財
    產及收入狀況說明書、綜合所得稅各類所得資料清單、全國
    財產稅總歸戶財產查詢清單、勞工保險被保險人投保資料表
    、稅務電子閘門財產所得調件明細表、高雄市政府社會局社
    會福利平台查詢結果等件附卷可證。則查無聲請人有其他收
    入來源，佐以聲請人未有所得紀錄，則以聲請人自陳每月收
    入20,000元核算其自開始清算程序後之固定收入，應能反映
    真實收入狀況。
(二)按債務人必要生活費用，以最近一年衛生福利部或直轄市政
    府所公告當地區每人每月最低生活費一點二倍定之；受扶養
    者之必要生活費用，準用第一項規定計算基準數額，並依債
    務人依法應負擔扶養義務之比例認定之，消債條例第64條之
    2第1項、第2項分別定有明文。至支出部分，聲請人主張扶
    養2名未成年子女，每月支出扶養費各4,500元。按直系血親
    相互間，互負扶養之義務，民法第1114條第1款亦有明定。
    查聲請人子女分別為99年、102年生，名下均無財產，亦無
    申報所得，且未領取社會補助等情，有戶籍謄本、全國財產
    稅總歸戶財產查詢清單、綜合所得稅各類所得資料清單、高
    雄市政府社會局社會福利平台查詢資料附卷可參，扶養費用
    部分，依消債條例第64條之2第1、2項，並參照民法第1118
    、1119條規定，其負扶養義務之程度，亦應考量其目前身負
    債務之窘境，所負擔之扶養義務能力，自非比一般，在無其
    他更為詳實之資料可供佐證之情形下，故本院認以110年度
    高雄市最低生活費標準之1.2倍16,009元為標準，則與前配
    偶分擔子女扶養費後，聲請人每月應支出之扶養費應以16,0
    09元為度(計算式：16,009×2÷2=16,009)，聲請人主張每月
    子女扶養費共為9,000元，尚低於上開數額，可以採納。至
    聲請人個人日常生活必要費用部分，審酌聲請人負債之現況
    ，基於社會經濟活動之互賴及誠信，該日常生活所需費用，
    自應節制開支，不得有超越一般人最低生活標準之享受，否
    則反失衡平，本院依消債條例第64條之2第1項，參酌衛福部
    社會司所公告歷年最低生活費標準，110年度高雄市最低生
    活費標準13,341元之1.2倍為16,009元，則聲請人每月最低
    生活費除有特殊情形並有證據證明者外，自宜以此為度，始
    得認係必要支出，而聲請人主張每月必要生活費為11,000元
    ，較上開核算標準為低，應屬可採。　　
(三)綜上，本院裁定開始清算程序後，聲請人之固定收入扣除自
    己必要生活費用後，已無餘額，與消債條例第133條規定應
    不免責之要件不符，是本件並無消債條例第133條本文所定
    應不免責之情形。
四、綜上所述，聲請人既無消債條例第133條本文所定不應免責
    之事由存在，復查無消債條例第134條應不免責之行為，揆
    諸首揭規定，本件應予聲請人免責，爰裁定如主文。　　
中　　華　　民　　國　 111　　年　　3 　　月　　10　　日
              　　        民事庭　法　官　薛博仁
以上正本係照原本作成。
如不服本裁定，應於裁定送達後10日內，以書狀向本院提出抗告
，並繳納抗告費新臺幣1千元。
中　　華　　民　　國　 111　　年　　3 　　月　　15　　日
                          　　　　書記官　郭南宏